臺灣基隆地方法院行政訴訟判決
111年度簡字第2號
民國111年4月27日辯論終結
原      告  一路發國際物流股份有限公司

法定代理人  張聰聯  
訴訟代理人  郭清寶律師
            鍾靚凌律師
被      告  財政部關務署基隆關

代  表  人  楊崇悟  
訴訟代理人  張則慧  
            李駿勳  
上列當事人間海運快遞貨物通關辦法事件，原告不服財政部民國
110年11月11日台財法字第11013938220號（案號：第00000000號
）訴願決定，提起行政訴訟，本院判決如下：
    主  文
原告之訴駁回。
訴訟費用由原告負擔。
    事實及理由
一、本件係原告不服行政機關所為新臺幣（下同）400,000元以
    下罰鍰處分而涉訟，依行政訴訟法第229條第1項及第2項第2
    款規定，應由地方法院行政訴訟庭為第一審管轄法院，並適
    用簡易程序，合先敘明。
二、事實概要：
　　原告一路發國際物流股份有限公司於民國110年1月21日以「
    趙崧凱」之名義，向被告財政部關務署基隆關報運進口快遞
    貨物2批（報單第AX/10/627/02HQF號、第AX/10/627/02HQN
    號，分提單號碼：627MD0000000、627MD0000000）。經被告
    審核結果，認為原告係將同一發貨人(GUANGZHOUHRT MOTORS
    PORT CO., LTD)以同一航次運輸工具(21009/21010)發送同
    一收貨人（趙崧凱）之同批進口快遞貨物分別申報，違反海
    運快遞貨物通關辦法第15條之規定，被告爰依同辦法第30條
    ，轉據關稅法第87條及行政罰法第7條第1項規定，以110年8
    月18日110年00000000號處分書就該違章行為處以6,000元之
    罰鍰，原告不服，遂向財政部提起訴願，嗣經財政部110年1
    1月11日台財法字第11013938220號訴願決定駁回，於110年1
    1月15日送達原告，原告仍不服，乃於111年1月14日向本院
    提起行政訴訟。
三、本件原告起訴主張：
　㈠系爭2筆貨物依進口報單所示，其發貨人分別為陳錦及周敏婷
    ，此部分事實亦經訴願決定所認定，足見並非同一發貨人，
    是本件即不符合海運快遞貨物通關辦法第15條第2項對同批
    海運進口快遞貨物之定義；被告據以依同辦法第30條第1項
    、關稅法第87條規定予以裁罰，即悖於事實，乃無理由。
　㈡縱退步言之，認依系爭2筆貨物之商業發票所載賣方（即發貨
    人）為GUANGZHOUHRT MOTORSPORT CO., LTD，而為同一發貨
    人，然原處分之認定亦與行政罰法第4條、第7條第1項之規
    定不符，其理由如下：
　⒈如非屬法律或自治條例課以行政法上義務之人，除與負有行
    政法上義務之人間有故意共同實施違反行政法上義務之行為
    ，或應予併同處罰之情形者外，即無違反行政法上義務之可
    能，而非屬行政罰之處罰對象，行政機關更不得任意以他人
    違反行政法上義務為由，而對未違反行政法上義務之人加以
    裁罰。且基於有責任始有處罰之原則，對於違反行政法上義
    務之處罰，應以行為人主觀上有可非難性及可歸責性為前提
    ，如行為人主觀上並非出於故意或過失之情形，應無可非難
    性及可歸責性，自不予處罰。且應由行政機關就行為人之故
    意、過失負舉證責任，而不採推定過失責任之立法。是行政
    機關裁罰自應符合行政罰法第4條之處罰法定主義、第7條責
    任原則等一般法律原則，需法有明文、且行為人有故意過失
    始得對人民處以行政罰。
　⒉由該2批報單可知發貨人為不同之2個人，並非同一發貨人；
    又原告係委由海順達物流股份有限公司（下稱海順達公司）
    向被告報關，海順達公司既為專業之報關業者，原告委由其
    辦理報關，又如何能注意其竟有報單與商業發票不同之出入
    ？原告自無過失之可言。原處分逕認原告有應注意、能注意
    而不注意應予處罰，然未見其有何舉證即率為推論，實與前
    揭法律原則相悖，其裁罰自非可採而應予撤銷。
　㈢原處分及訴願決定既未審認上情，實有不當，爰訴請撤銷，
    並聲明：⑴原處分及訴願決定均撤銷；⑵訴訟費用由被告負擔
    。
四、被告則答辯以：
　㈠按「海運快遞業者不得將同批海運進口快遞貨物分開申報。
    前項所稱同批海運進口快遞貨物，指同一發貨人以同一航次
    運輸工具發送給同一收貨人之快遞貨物。」「海運快遞業者
    違反第15條規定，將同批海運進口快遞貨物分開申報者，海
    關得依關稅法第87條規定，視情節輕重，予以警告並限期改
    正或處新臺幣6,000元以上30,000元以下罰鍰；並得按次處
    罰；處罰3次仍未完成改正者，得停止6個月以下海運快遞貨
    物通關之業務。」分別為海運快遞貨物通關辦法第15條、第
    30條第1項明定。原告為海運快遞業者，於110年1月21日向
    被告報運進口快遞貨物2批，經被告查核結果，該2筆進口快
    遞貨物簡易申報單之收貨人為趙崧凱，運輸工具航次均為21
    009/21010，且系爭貨物之商業發票所載賣方均為GUANGZHOU
    HRT MOTORSPORT CO., LTD。綜上所述，本案屬同一發貨人
    以同一航次運輸工具發送給同一收貨人之快遞貨物，為海運
    快遞貨物通關辦法第15條第1項所稱之同批進口快遞貨物，
    依法不得分開申報，故本案違章事實洵堪認定，原告稱系爭
    2筆快遞貨物非由同一發貨人所寄送，核無足採。
　㈡「報關業受委任辦理報關時，應依據進出口人提供之發票、
    提單或其他有關資料文件，依規定正確申報貨名、稅則號別
    或其他應行申報事項，製作進出口報單或其他報關文件，其
    『電腦申報資料』與『報關有關文件』之內容必須一致。」「海
    運快遞業者應將發票及可資辨識之條碼標籤黏貼於海運快遞
    貨物上，供海關查核。但非商業交易確無發票者，應黏貼經
    發貨人簽署之價值聲明文件。」為報關業設置管理辦法第13
    條第1項、海運快遞貨物通關辦法第10條第1項所明定。人民
    參與行政程序由其使用人或委任代理人參與行政程序，擴大其活
    動領域，享受使用使用人或代理人之利益，亦應負擔使用人或
    代理人之參與行政程序行為所致之不利益，應類推適用行政罰法第7條
    第2項規定，即人民就該使用人或代理人之故意、過失負推定
    故意、過失責任（最高行政法院100年度8月份第2次庭長法
    官聯席會議決議參照）。海順達公司既受原告委託，向被告
    報運進口系爭2筆貨物，自應詳細核對有關之商業交易發票
    ，依該發票所載內容製作報關資料再向被告傳輸報關；依本
    案之商業發票所載，系爭2筆進口貨物之發貨人均為GUANGZH
    OUHRT MOTORSPORT CO., LTD，惟海順達公司將之申報為陳
    錦、周敏婷，依其情節顯有應注意能注意而未注意之情事，
    具備過失，依前開最高行政法院100年度8月份第2次庭長法
    官聯席會議決議之意旨，原告亦應就海順達公司執行本件報
    關業務之過失負責，不得免罰。
　㈢原告將同批海運進口快遞貨物分開申報，擾亂通關秩序，且
    原告並非初犯，被告審酌原告之違章情節與程度，對原告之
    違章行為處罰鍰6,000元洵屬適法允當。原告所訴各節，核
    無足採。綜上所述，原處分及訴願決定均無違誤，敬請駁回
    原告之訴，以維稅政。
　㈣爰聲明：⑴原告之訴駁回；⑵訴訟費用由原告負擔。
五、本院之判斷：
　㈠按為加速通關，快遞貨物、郵包物品得於特定場所辦理通關
    ；前項辦理快遞貨物通關場所之設置條件、地點、快遞貨物
    之種類、業者資格、貨物態樣、貨物識別、貨物申報、理貨
    、通關程序及其他應遵行事項之辦法，由財政部定之，關稅
    法第27條第1項、第2項定有明文。次按「海運快遞業者不得
    將同批海運進口快遞貨物分開申報。前項所稱同批海運進口
    快遞貨物，指同一發貨人以同一航次運輸工具發送給同一收
    貨人之快遞貨物。」「海運快遞業者違反第15條規定，將同
    批海運進口快遞貨物分開申報者，海關得依關稅法第87條規
    定，視情節輕重，予以警告並限期改正或處新臺幣6,000元
    以上30,000元以下罰鍰；並得按次處罰；處罰3次仍未完成
    改正者，得停止6個月以下海運快遞貨物通關之業務。」「
    經營快遞業務之業者辦理快遞貨物通關，違反第27條第2項
    所定辦法中有關業者資格、貨物態樣、貨物識別、貨物申報
    、理貨或通關程序之規定者，海關得予以警告並限期改正或
    處新臺幣6,000元以上30,000元以下罰鍰；並得按次處罰；
    處罰3次仍未完成改正者，得停止6個月以下快遞貨物通關之
    業務。」分別為海運快遞貨物通關辦法第15條、第30條第1
    項，以及105年11月9日修正公布之關稅法第87條所明定。
　㈡如前揭事實概要所示之客觀事實，有進口快遞貨物簡易申報
    單（報單第AX/10/627/02HQF號、第AX/10/627/02HQN號，見
    被告原處分卷㈠第1頁、第2頁）、被告處分書暨送達證書（1
    10年第00000000號，見被告原處分卷㈠第3頁、第4頁）、原
    告提出之訴願書（見被告原處分卷㈠第5頁至第9頁）、財政
    部110年11月11日台財法字第11013938220號函暨案號：0000
    0000號訴願決定書（見本院卷第19頁至第24頁）、送達證書
    （見財政部訴願卷封底黏貼之送達證書）及原告行政訴訟起
    訴狀上鈐蓋之本院收文日期章戳（見本院卷第9頁）等件在
    卷可按，是此部分均堪認定為真。而上揭進口快遞貨物簡易
    申報單所記載之主提單號碼皆為SNLBXMTL920008號、航機班
    次欄均為21009/21010、船機代碼同為0000000，其報關日期
    與進口日期分別為110年1月21日及同年月22日，其收貨人復
    均為「趙崧凱」（身分證統一編號：Z000000000號），可見
    2筆貨物均係以同一航次運輸工具發送給同一收貨人之快遞
    貨物無誤。
　㈢原告固主張本件2批報單之發貨人分別為「陳錦」、「周敏婷
    」，故非「同一發貨人以同一航次運輸工具發送給同一收貨
    人之快遞貨物」，自無違反海運快遞貨物通關辦法第15條第
    1項規定之事實，惟查：
　⒈進口快遞貨物簡易申報單（報單第AX/10/627/02HQF號）記載
    之寄件人為「陳錦」，進口快遞貨物簡易申報單（報單第AX
    /10/627/02HQN號）所載寄件人則為「周敏婷」；然依據原
    告提出之海運快遞進口貨物清單（見原處分卷第9頁，依分
    提單號碼檢視後，其記載之進口人均為「趙崧凱」，且各項
    之毛重、貨物名稱、數量及價格等項亦分別與前揭簡易申報
    單上所記載項目相符），上開貨物之「出口人」則分別為「
    黃秋香」、「陳威遠」，則依原告提出之資料，其擇定用以
    申報之寄件人究竟為何人，已有資料與申報不符之矛盾存在
    。
　⒉再按海運快遞貨物通關辦法第10條第1項前段規定：「海運快
    遞業者應將發票及可資辨識之條碼標籤黏貼於海運快遞貨物
    上，供海關查核。」本件經被告承辦人員比對發票結果（發
    票見原處分卷㈡第3頁），其商業發票上所記載之發貨人為「
    GUANGZHOUHRT MOTORSPORT CO., LTD」，並蓋有「广州乐速
    赛车运动有限公司」戳文，同有「趙崧凱」之署押與印文在
    其上，亦有發票存卷可參。則本件系爭貨物之發貨人，依發
    票之記載，顯然亦與原告上揭進口快遞貨物簡易申報單之記
    載不同。是原告何以認定系爭2筆貨物之發貨人分別為「陳
    錦」、「周敏婷」，其究竟有何所據？本件自原告遭被告裁
    罰及歷經行政爭訟，始終未見原告提出適切之說明或證據方
    法，是其主張亦足啟人疑竇。
　⒊原告雖於書狀中稱：訴願決定將2批報單之發貨人認定為「陳
    錦」、「周敏婷」等語（見本院卷第10頁第1行至第2行），
    然究其所引用之文句，訴願決定書係指「本案訴願人（按：
    即原告）雖將2批報單之發貨人分別申報為陳錦及周敏婷」
    等語，並非訴願決定果有此一事實之認定，原告上揭主張顯
    然對於訴願決定書之內容存有誤會；是原告執此為由，認訴
    願決定所述理由矛盾，原處分亦有不當云云，同非可採。
　⒋從而，被告依商業發票之記載，認定上揭進口快遞貨物簡易
    申報單所敘及之貨物均係由「GUANGZHOUHRT MOTORSPORT CO
    ., LTD」出貨，自非無憑。則本件既係由同一發貨人以同一
    航次運輸工具發送給同一收貨人之快遞貨物，依前開說明，
    自不得將其分開申報。原告違背上揭規定，而以前揭進口快
    遞貨物簡易申報單分別申報，被告認定違規事實明確，予以
    裁罰，自非無據。
　⒌況依關稅法第87條規定之罰鍰下限即為6,000元，有如前述，
    則被告以原處分裁處原告最低罰鍰6,000元，同難認其有何
    裁量之濫用，而不利於原告，是其處分亦無不允當之情形，
    一併敘明。
　㈣至原告另主張本件係其委任專業報關業者海順達公司進行報
    關，故其無故意或過失乙節部分，經查：
　⒈按人民以第三人為使用人或委任其為代理人參與行政程序，
    具有類似性，應類推適用行政罰法第7條第2項規定，即人民
    就該使用人或代理人之故意、過失負推定故意、過失責任（
    最高行政法院100年度8月份第2次庭長法官聯席會議決議參
    照）。從而如若原告委託第三人代為辦理通關申請，依前開
    說明，仍不能逕為免責，同應依其使用人或代理人之故意、
    過失負責。
　⒉本件商業發票記載之發貨人既與實際進口快遞貨物簡易申報
    單上之記載不符，並因而有將同批海運進口快遞貨物分開申
    報之違規情事，均有如前述，則無論原告係自己辦理申報，
    或委任其他人代為處理，依前開說明，均不能豁免其責任。
    是原告執此主張其並無故意、過失而不應處罰，或被告未盡
    舉證責任云云，自無所憑。
　⒊遑論原告本身為快遞業者，原告聲稱受其委任辦理通關申請
    之海順達公司亦經原告陳明為專業之報關業者，渠等對於同
    批進口快遞貨物不得分開申報規定，當知之甚明，其對於報
    單相關資料當負有審核責任，於報關時即應注意是否為同批
    貨物，詎仍有上揭違章之情形，可見應有未確實查核之過失
    無訛，被告因之予以裁罰，亦難認有何違誤可言。
　⒋本件違章所生行政責任，與原告和訴外人海順達公司間之契
    約責任並非同事，原告自亦不能執其與訴外人海順達公司間
    之契約對抗被告；至原告與訴外人海順達公司間，是否有何
    得以請求之契約關係，亦非本件所當審酌，併此敘明。
　㈤是本件違章之事實及原告之過失均屬明確，被告予以裁罰，
    即難認有何違失。
六、綜上所述，原告之違章行為屬實，被告依法作成原處分加以
    裁罰，並無違誤，訴願決定予以維持，亦無不合。原告訴請
    撤銷即無理由，應予駁回。
七、本件事證已明，兩造其餘陳述及提出未經援用之證據，核與
    判決結果不生影響，爰不另一一論述，附此敘明。
據上論結，本件原告之訴為無理由，依行政訴訟法第237條之8第
1項、第98條第1項前段，判決如主文。
中　　華　　民　　國　　111 　年　　5 　　月　　11　　日
                  行政訴訟庭　法　官　李謀榮
以上正本係照原本作成。
如不服本判決，應於判決送達後20日內，向本院提出上訴狀並表
明上訴理由（原判決所違背之法令及其具體內容或依訴訟資料可
認為原判決有違背法令之具體事實），其未載明上訴理由者，應
於提出上訴後20日內向本院補提理由書（上訴狀及上訴理由書均
須按他造人數附繕本，如未按期補提上訴理由書，則逕予駁回上
訴），並應繳納上訴裁判費新臺幣3,000元。
中　　華　　民　　國　　111 　年　　5 　　月　　11　　日
                              書記官　顏培容